【裁判字號】    92,上易,2773
【裁判日期】    921202
【裁判案由】    賭博
【裁判全文】
臺灣高等法院刑事判決                          九十二年度上易字第二七七三號
    上  訴  人  臺灣桃園地方法院檢察署檢察官
    上  訴  人
    即  被  告  酉○○
                巳○○
                丁○○
                辰○○
                庚○○
                辛○○
     被     告  戊○○
                申○○
                亥○○
                天○○
                癸○○
                壬○○
                甲○○
                寅○○
                戌○○
                未○○
                子○○
                卯○○
                丑○○
                乙○○
                午○○
                己○○
                丙○○
右上訴人因被告等賭博案件，不服臺灣桃園地方法院九十年度易字第二三六七號，中
華民國九十二年二月十三日及六月十日第一審判決（起訴案號：臺灣桃園地方法院檢
察署九十年度偵字第九二六五號；併案案號：同署九十年度偵字第一八二三六號），
提起上訴，本院判決如左：
    主  文
原判決關於酉○○、巳○○、丁○○、辰○○、庚○○、辛○○部分撤銷。
酉○○、巳○○、丁○○、辰○○、庚○○、辛○○共同以賭博為常業，酉○○處有
期徒刑陸月，如易科罰金，以佰元折算壹日；巳○○、庚○○，均累犯，各處有期
徒刑陸月，如易科罰金，均以佰元折算壹日；丁○○、辰○○、辛○○，各處有期
徒刑伍月，如易科罰金，均以佰元折算壹日；丁○○、辰○○，均緩刑年。扣案
如附表一、附表二所示物品，均沒收。
其他上訴駁回。
    事  實
一、巳○○於民國八十七年間，因賭博案件經台灣板橋地方法院判處有期徒刑五月，
    如易科罰金以三百元折算一日，於八十七年十月十二日易科罰金執行完畢。庚○○於八十六年間，因賭博案件，經台灣板橋地方法院判處有期徒刑三月，如易科
    罰金以三百元折算一日，於八十七年五月十五日易科罰金執行完畢。
二、酉○○在桃園縣桃園市○○路七十四號公眾得出入之場所，開設櫻桃小丸子鋼珠
    店，為負責人。九十年五月初，以月薪新台幣（下同）二萬五千元雇用巳○○擔
    任早班主任；九十年五月十一日以月薪二萬元雇用丁○○擔任櫃臺小姐；九十年
    五月十日以月薪二萬元雇用辰○○擔任櫃檯兼外場服務人員；九十年五月七日以
    月薪二萬元雇用辛○○擔任服務客人、清潔及客人中獎時插牌之工作；九十年六
    月一日以月薪二萬元雇用庚○○擔任服務客人、清潔及客人中獎時插牌之工作；
    於九十年五月十三日雇用陳仲謙（業經原審法院判處有期徒刑五月確定），在小
    鋼珠店外之停車場，負責兌換現金予在內賭博之客人。渠等基於共同之犯意，酉
    ○○、巳○○、丁○○、辰○○及辛○○自九十年五月十三日起，庚○○及陳仲
    謙自受雇日起，利用酉○○所擺設電玩柏青哥小鋼珠機台共一百三十五台，與來
    店不特定客人賭博財物。其方式由賭客以現金為賭資，向櫃台員工兌換代幣，以
    代幣投入小鋼珠機台即可取得小鋼珠（每枚代幣十元換二十顆小鋼珠），賭客將
    小鋼珠投入機台，如達於一定之數字、圖案，可中彩累積鋼珠，每二千顆鋼珠即
    可向櫃台兌換寄珠卡一張。可持寄珠卡到該店外停車場，向陳仲謙以一張寄珠卡
    兌換一千元現金。酉○○、巳○○、丁○○、辰○○、庚○○、辛○○與陳仲謙
    均恃此維生，以之為常業。賭客許舒哲二次在該店賭玩，於九十年六月三日二十
    時許再至該鋼珠店賭玩，至同日二十二時許兌得現金二萬六千元。九十年六月四
    日十二時十五分許，警員陳志欽喬裝賭客至該鋼珠店，以二千元向丁○○換得代
    幣二百枚，把玩店內小鋼珠台，中彩累積七千顆鋼珠，換得寄珠卡三張（卡片編
    號為六０二五七、六０一五九、六０一０八號），於同日下午十四時十五分許，
    經辛○○暗示，向陳仲謙在店外停車場兌換三千元現金。警方人員隨即進入該鋼
    珠店內實施臨檢，當場查獲巳○○、丁○○、辰○○、庚○○、辛○○、陳仲謙
    等人。並扣得如附表一所示之當場供賭博所用之器具柏青哥小鋼珠機台一百三十
    五台（含機台ＩＣ板一百三十二片，其中編號六六、六七及六九號機台缺ＩＣ板
    ）、小鋼珠一萬顆及在兌換籌碼處櫃檯抽屜扣得現金四千零五十元；及附表二所
    示酉○○所有、供經營小鋼珠店所用代幣五千枚、玉貸機一百三十五支、點珠機
    二台、寄珠卡一百八十六張（其中編號六０二五七、六０一五九、六０一０八號
    寄珠卡係自陳仲謙身上起出）、機檯鑰匙二支。並自陳仲謙身上查獲屬酉○○即
    櫻桃小丸子鋼珠店所有，欲供兌換之現金三萬七千一百元。
三、案經桃園縣警察局桃園分局報告台灣桃園地方法院檢察署檢察官偵查起訴及移送
    法院併案審理。
    理  由
一、有罪部分（被告酉○○、巳○○、丁○○、辰○○、庚○○、辛○○部分）：
（一）訊據上訴人即被告酉○○坦承其為櫻桃小丸子鋼珠店之負責人，並分別以月薪
      二萬元至二萬五千元雇用巳○○、丁○○、辰○○、辛○○、庚○○在鋼珠店
      內擔任早班主任、櫃臺小姐、櫃檯兼外場服務人員、服務客人、清潔及客人中
      獎時插牌等工作，店內之小鋼珠機台均為其擺設等情不諱；上訴人即被告巳○○坦承以二萬五千元受雇於酉○○擔任早班主任；上訴人即被告丁○○、辰○○等坦承以二萬元受雇於酉○○擔任櫃臺兼外場服務人員；上訴人即被告庚○○於本院，上訴人即被告辛○○於原審坦承以二萬元受雇於酉○○擔任服務客
      人、清潔及客人中獎時插牌等工作。惟被告酉○○、巳○○、丁○○、辰○○
      、庚○○均否認有常業賭博犯行，辛○○於原審亦否認有賭博行為，於本院或
      原審分別辯稱：店內電動玩具機具純屬娛樂，不得兌換現金，兌換現金之陳仲
      謙並非鋼珠店內員工云云。
（二）然查：
  １、被告酉○○於上址經營櫻桃小丸子鋼珠店，有桃園縣政府營利事業登記證、電
      子遊戲場營業級別證在卷可稽。本件復為警當場查獲扣得電動機具柏青哥小鋼
      珠機台一百三十五台（含機台ＩＣ板一百三十二片，其中編號六六、六七及六
      九號機台缺ＩＣ板）、小鋼珠一萬顆、寄珠卡一百八十六張（其中編號六０二
      五七、六０一五九、六０一０八號寄珠卡係自陳仲謙身上起出）、代幣五千枚
      、玉貸機一百三十五支、點珠機二台、機檯鑰匙二枝及贈珠券十四張及自共犯
      陳仲謙及鋼珠店櫃臺內查獲現金四萬四千一百五十元等物，有桃園縣警察局執
      行逕行搜索結果報告書、搜索扣押證明筆錄、違反社會秩序維護法案件現場記
      錄、桃園縣警察局電動玩具保管清單及扣押物品清單可憑。
  ２、在該處賭博之客人許舒哲於警訊中證稱：「於九十年六月三日二十時進入該遊
      藝場把玩，有兌換新台幣二萬六千元整。」、「首先至櫃臺以新台幣五百元換
      取代幣五十枚，將代幣投入玉貸機換取鋼珠，每枚代幣可兌換二十顆鋼珠，然
      後調整轉輪之彈力，如鋼珠掉入龍門處，可促使機台中間數字轉動，如中一連
      線，就可中不等之倍數，機台掉下不等之鋼珠。」、「我將所得之鋼珠取往數
      珠機，待數珠機結算鋼珠之顆數，並將該結算單拿往櫃臺兌換櫻桃小丸子娛樂
      卡，以二千顆換取一張，依此類推。」、「櫃臺所給予之娛樂卡代表新台幣一
      千元，拿取娛樂卡後走到樓下跟店內外場年籍不詳之男子就可換取新台幣。」
      、「總共進入該遊藝場二次，無申辦會員，店方有贈送櫻桃小丸子遊藝場贈珠
      券十四張」等語（見九十年偵字第九二六五號卷第八十二頁背面、第八十三頁
      ），嗣於原審仍為同一證述（見原審卷九十一年八月一日訊問筆錄），另證人
      即喬裝賭客之警員陳志欽於偵查中證稱：「當時我支援分局二組，六月四日之
      前曾去小鋼珠店探訪，我們認為該店有涉嫌賭博情形，六月四日我們假裝賭客
      進入店內找櫃臺小姐買代幣後就把玩機台，後來因中三連線，累積大約七千顆
      ，我去問櫃臺小姐換了三張積分卡（一張二千顆），我向店內表示是否可以換
      錢，他們有暗示我有位大胖子可換，我就拿了積分卡向他換，我三張積分卡換
      了新台幣三千元，之後我們分局人員進來店中查緝我才表明身份，找到換錢胖
      子陳仲謙，並在他身上找出我剛換錢的三張積分卡。」、「丁○○、辰○○二
      人當時都有在櫃臺。」、「當時暗示可換錢的員工是辛○○。」、「當我向陳
      仲謙表明換錢，他就帶我到店外停車場，換錢給我，之後他就進店內，我們是
      在店內才查到他。」（見同上偵卷第一六四頁、第一六五頁），證人陳志欽其
      後在原審仍為同一之證述（見原審卷第九十一頁、第九十二頁）。證人等相互
      所述之情節均相符合。
  ３、已判決確定之共犯陳仲謙雖稱：其非鋼珠店員工云云。惟證人即喬裝賭客之警
      員陳志欽已明確證述，被告辛○○暗示向鋼珠店外之陳仲謙以積分卡兌換現金
      ，而確由陳仲謙處兌得現金。除由陳仲謙身上起出陳志欽向其兌換之編號第六
      ０二五七、六０一五九、六０一０八號之寄珠卡三張，並有陳志欽兌換之三千
      元在卷可證。陳仲謙確於櫻桃小丸子鋼珠店店外，參與賭博兌換現金之事實。
      按一般賭博之柏青哥店為恐在店內兌換現金，易遭查獲，均在店外附近香菸攤
      、檳榔攤或停車場等，安排兌換現金之人。設陳仲謙與該店無關，何以自掏腰
      包，兌換櫻桃小丸子鋼珠店之寄珠卡，又何以先在店內，帶客人至店外停車場
      兌換？共犯陳仲謙所述，無非為本身亦涉刑責，所為否認犯罪之詞，不足為被
      告等有利之認定。
  ４、被告酉○○開小鋼珠電動玩具店，並分別雇用被告巳○○、丁○○、辰○○、
      庚○○、辛○○、陳仲謙等人擔任該小鋼珠店現場早班負責人、櫃臺小姐及外
      場等職務，經營規模不小，足見恃此營生。被告巳○○、丁○○、辰○○、庚○○、辛○○均領薪水受雇於被告酉○○在該小鋼珠店工作，以之為謀生之憑
      藉。被告酉○○、巳○○、丁○○、辰○○、庚○○、辛○○等人均係以賭博
      為常業。
  ５、至被告巳○○前因賭博案件經台灣板橋地方法院於九十年六月二十九日以九十
      年板簡字第一００三號判決判處有期徒刑五月，如易科罰金以三百元折算一日
      ，然被告巳○○於偵查中供稱：前案被查獲後，沒有一直故意要經營賭博事業
      。」（見九十年偵字第九二六五號卷第一七０頁背面）。尚難認被告巳○○之
      本件犯行與前案係基於同一之常業賭博犯意而為之，而係另行起意，非屬同一
      案件。
  ６、綜上所述，被告酉○○、巳○○、丁○○、辰○○、庚○○、辛○○等所辯，
      均係卸責之詞，不足採信。渠等事證已臻明確，犯行堪予認定，應予依法論科
      。
（三）核被告酉○○、巳○○、丁○○、辰○○、庚○○、辛○○所為，均係犯刑法
      第二百六十七條之常業賭博罪。被告酉○○、巳○○、丁○○、辰○○、庚○○、辛○○與己判決確定之陳仲謙，有犯意之聯絡及行為之分擔，皆為共同正
      犯。被告巳○○於八十七年間，因賭博案件，經台灣板橋地方法院判處有期徒
      刑五月，如易科罰金以三百元折算一日，於八十七年十月十二日易科罰金執行
      完畢。被告庚○○於八十六年間，因賭博案件，經台灣板橋地方法院判處有期
      徒刑三月，如易科罰金以三百元折算一日，於八十七年五月十五日易科罰金執
      行完畢等情，有本院被告全國前案記錄表附卷可稽，於受有期徒刑之執行完畢
      後，五年以內再犯有期徒刑以上之罪者，為累犯，應依刑法第四十七條規定加
      重其刑。
（四）原審對此部分，為有罪科刑之判決，固非無見。惟查：(一)警察陳光欽喬裝賭客
      自行拿出搜證賭博所用及兌換之三千元，由其交出為證物，並非在賭檯或兌換
      籌碼處之財物，且屬陳志欽所有，自不得宣告沒收。另查獲之員工打卡片、會
      員名冊，均與本件犯罪無關，亦不得宣告沒收。原審將所有案內扣案之物，含
      上開不得沒收之物，宣告沒收，於法不合。(二)扣案柏青哥機檯ＩＣ為一百三十
      二片，原審附表誤為一百三十五片，宣告沒收，亦有未合，自屬無可維持。檢
      察官上訴意旨認原判決量刑過輕，惟原審量刑並無明顯之失出，被告酉○○、
      巳○○、庚○○、丁○○、辰○○、辛○○上訴意旨，仍執前詞，否認犯罪，
      雖均不足採，惟原判決此部分既有可議，自應由本院將之撤銷改判。爰審酌被
      告酉○○係負責人，被告巳○○、丁○○、辰○○、庚○○、辛○○僅係受僱
      ，賺取薪資、犯罪之情節、犯罪後態度及其他一切情況，分別量處與原審相同
      如主文第二項所示所示之刑，並均諭知易科罰金之折算標準。被告丁○○、辰
      ○○前均未曾受有期徒以上刑之宣告，有本院被告全國前案紀錄表在卷可按，
      係屬初犯，因為生活受雇而犯罪，且工作未及一月即被查獲，其經此教訓後，
      應已知所警惕，而無再犯之虞，本院因認其所宣告之刑，以暫不執行為適當，
      併予宣告緩刑三年，以啟自新（原審已宣告緩刑）。扣案如附表一編號(一)所示
      之柏青哥機具計一百三十五台（含ＩＣ板一百三十二塊）、編號(二)小鋼珠一萬
      顆為當場賭博之器具，如附表一編號(三)所示現金四千零五十元為在兌換籌碼處
      櫃檯抽屜扣得，應依刑法第二百六十六條第二項之規定宣告沒收。附表二編號
      (一)至(七)所示之物，被告酉○○自承屬其所有，供賭博犯罪所用之物，爰依刑法
      第三十八條第一項第二款規定沒收。其餘扣案之會員名冊、員工打卡片與本件
      犯罪無關；三千元為警察陳仲謙所有，為蒐證使用，且均非違禁物，不得諭知
      沒收，附此說明。
二、無罪部分（被告戊○○、楊新祺、亥○○、天○○、癸○○、壬○○、甲○○、
    寅○○、戌○○、未○○、卯○○、子○○、丑○○、乙○○、午○○、己○○
    、丙○○部分）：
（一）公訴意旨另以：被告戊○○、楊新祺、亥○○、天○○、癸○○、壬○○、甲○○、寅○○、戌○○、未○○、卯○○、子○○、丑○○、乙○○、午○○
      、己○○、丙○○等人（以下簡稱被告戊○○等十七人），於九十年六月四日
      下午十四時十五分許，在櫻桃小丸子鋼珠店賭玩柏青哥小鋼珠電動機具為警當
      場查獲，因認被告戊○○等十七人均涉有刑法第二百六十六條第一項公眾場所
      之賭博罪嫌。
（二）被告戊○○等十七人分別於警訊、偵查中、原審或本院中均堅決否認有賭博犯
      行；其中被告丑○○、子○○、乙○○辯稱：當時只是入內找人，未把玩鋼珠
      機台等語。而其餘之人皆辯稱在櫻桃小丸子鋼珠店把玩鋼珠機台，純為娛樂消
      遣，並未賭博等語。
（三）按犯罪事實應依證據認定之，無證據不得認定其犯罪事實，刑事訴訟法第一百
      五十四條第二項定有明文。
（四）經查：
  １、被告酉○○所經營櫻桃小丸子鋼珠店電玩業，申請有營利事業登記及電子遊戲
      場營業登記，有桃園縣政府營利事業登記證、電子遊戲場營業級別證在卷可稽
      。則任何成年人在領有營業執照之鋼珠店內把玩場內機具，並無不法。雖酉○○有以合法掩護不法，暗中為賭博行為，然該店中既可供客人合法把玩機具，
      何人利用賭博，何人單純娛樂，在無積極證據證明下，不得任意指所有在場客
      人，均是賭客，而有賭博行為。即如同有人利用下棋、打棒球賭博，不能在無
      積極證據證明，認定所有下棋及看棒球之觀眾，均係賭徒而犯賭博罪。
  ２、警察取締電動遊藝場或搖頭派對，常以散彈槍方式，將所有在場人，不管其到
      遊藝場之原因，擴大誇張案情，以爭取績效。不能以警方隨意移送，遽認其等
      犯罪。本件並無任何積極證據，足以證明被告戊○○等十七人有為賭博之行為
      ，不能因該小鋼珠店暗中有賭博行為，推測所有在場之人犯罪。
  ３、原審對被告戊○○等十七人，為無罪之諭知，於法並無不合。檢察官上訴意旨
  ，仍指其等犯罪，核無理由，上訴應予駁回。
三、被告辛○○、戊○○、亥○○、天○○、癸○○、壬○○、甲○○、寅○○、劉
    文楊、黃瑞榮、子○○、卯○○、丑○○、乙○○、午○○等人，經合法傳喚，
    無正當理由不到庭，爰不待其到庭陳述，逕行判決。
四、據上論斷，應依刑事訴訟法第三百六十八條、第三百六十九條第一項前段、第三
    百六十四條、第三百七十一條、第二百九十九條第一項前段、刑法第二十八條、
    第二百六十七條、第二百六十六條第二項、第四十七條、第四十一條第一項前段
    、第七十四條第一款、第三十八條第一項第二款、罰金罰鍰提高標準條例第一條
    前段、第二條，判決如主文。
本案經檢察官柯麗鈴到庭執行職務。
中      華      民      國    九十二    年     十二     月      二      日
                            臺灣高等法院刑事第五庭
                                審判長法  官  趙  功  恆
                                      法  官  楊  貴  雄
                                      法  官  蘇  素  娥
右正本證明與原本無異。
不得上訴。
                                      書記官  孫  佩  琳
中      華      民      國    九十二    年     十二     月      二      日
附錄：本案論罪科刑法條全文
刑法第二百六十七條
以賭博為常業者，處二年以下有期徒刑，得併科一千元以下罰金。
附表一：
┌──┬───────┬───┬─────┬───────┬──────┐
│編號│物  品  名  稱│數  量│所  有  人│沒  收  依  據│備    註    │
├──┼───────┼───┼─────┼───────┼──────┤
│ (一) │柏青哥機檯    │一百三│酉○○即櫻│刑法第二百六十│含ＩＣ板一百│
│    │              │十五台│桃小丸子鋼│六條第二項前段│三十二片    │
│    │              │      │珠店      │              │            │
│    │              │      │          │              │            │
├──┼───────┼───┼─────┼───────┼──────┤
│ (二) │小鋼珠        │一萬顆│同前      │刑法第二百六十│            │
│    │              │      │          │六條第二項前段│            │
├──┼───────┼───┼─────┼───────┼──────┤
│ (三) │現金          │四千零│同前      │刑法第二百六十│在兌換籌碼處│
│    │              │五十元│          │六條第二項後段│抽屜扣得    │
└──┴───────┴───┴─────┴───────┴──────┘
附表二：
┌──┬───────┬───┬─────┬───────┬──────┐
│編號│物  品  名  稱│數  量│所  有  人│沒  收  依  據│備    註    │
├──┼───────┼───┼─────┼───────┼──────┤
│ (一) │代幣          │五千枚│酉○○即櫻│刑法第三十八條│            │
│    │              │      │桃小丸子鋼│第一項第二款  │            │
│    │              │      │珠店      │              │            │
├──┼───────┼───┼─────┼───────┼──────┤
│ (二) │玉貸機        │一百三│同前      │同前          │            │
│    │              │十五支│          │              │            │
├──┼───────┼───┼─────┼───────┼──────┤
│ (三) │點珠機        │二檯  │同前      │同前          │            │
├──┼───────┼───┼─────┼───────┼──────┤
│ (四) │寄珠卡        │一百八│同前      │同前          │            │
│    │              │十六張│          │              │            │
├──┼───────┼───┼─────┼───────┼──────┤
│ (五) │機檯鑰匙      │二支  │同前      │同前          │            │
├──┼───────┼───┼─────┼───────┼──────┤
│ (六) │贈珠券        │十四張│同前      │同前          │            │
├──┼───────┼───┼─────┼───────┼──────┤
│ (七) │現金          │三萬七│同前      │同前          │在共犯陳仲謙│
│    │              │千一百│          │              │身上扣得    │
│    │              │元    │          │              │            │
└──┴───────┴───┴─────┴───────┴──────┘


司法院資訊處製作；財團法人民間司法改革基金會備份。
